【裁判字號】    91,自,217
【裁判日期】    920611
【裁判案由】    侵占
【裁判全文】
臺灣士林地方法院刑事判決                          九十一年度自字第二一七號
    自  訴  人  戊○○○有限公司
    代  表  人  丁○○
    代  理  人  甲○○
                丙○○
    被      告  乙○○
右列被告因侵占案件，經自訴人提起自訴，本院判決如左：
    主  文
乙○○無罪
    理  由
一、自訴意旨略以：被告乙○○於民國九十一年六月三日向自訴人戊○○○有限公司
    （下稱樂群公司）承租車牌號碼９Ｃ─一六二號計程車一部，雙方約定每日租金
    新臺幣（下同）五百元，每七日繳付一次，自訴人乃將該車及行車執照交予被告
    。詎被告自九十一年八月十三日起未繳租金，至同年十月十七日止積欠租金合計
    三萬四千七百五十元，經自訴人迭予催索並請求返還車輛未果，被告顯係意圖為
    自己不法之所有，而將前揭計程車侵占入己，因認被告涉有刑法第三百三十五條
    第一項之侵占罪嫌云云。
二、按犯罪事實應依證據認定之，無證據不得推定其犯罪事實；又不能證明被告犯罪
    者，應諭知無罪之判決，刑事訴訟法第一百五十四條、第三百零一條第一項分別
    定有明文。又事實之認定，應憑證據，如未能發現相當證據，或證據不足以證明
    ，自不能以推測或擬制之方法，以為裁判基礎；且認定不利於被告之事實，須依
    積極證據，苟積極證據不足為不利於被告事實之認定時，即應為有利於被告之認
    定，更不必有何有利之證據（最高法院四十年台上字第八六號、三十年上字第八
    一六號判例參照）。再按刑法上之侵占罪，須行為人主觀上有不法所有之意圖，
    始能成立，如僅將持有物延不交還或有其他原因致一時未能交還，既缺乏主觀要
    件，即難以該罪相繩（最高法院六十八年度台上字第三一四六號判例參照）。
三、訊據被告乙○○固坦承於前揭時、地向自訴人樂群公司承租取得上開計程車使用
    ，僅繳納部分租金後，未再支付租金等情屬實，惟堅詞否認有何侵占犯行。辯稱
    ：伊與自訴人簽約後，一開始都有按時繳錢，嗣因伊腳受傷，無法開車，以致沒
    有錢可繳付租金，至九十一年八月起始欠付租金，嗣因車行遷移並更改地址，伊
    無法聯絡自訴人交還車輛，嗣查得車行電話，已於九十一年十二月二十日通知車
    行取回車輛，並無侵占該車之犯意等語。
四、本件自訴人認被告乙○○涉犯侵占罪嫌，無非係以與被告簽訂之小型計程車租用
    合約書、自訴人寄發通知被告終止租約、催討積欠租金及車輛之存證信函影本及
    向被告催討還車未果等事證為其論據。惟查：
(一)被告乙○○於前揭時、地向自訴人租賃車牌號碼９Ｃ─一六二號計程車，雙方約
    定每日租金五百元，自訴人乃將該車交予被告持有使用，被告自九十一年六月三
    日訂約後，曾依約繳納租金，延至九十一年八月起始未再繳納租金等事實，均據
    自訴代理人甲○○與被告分別陳述明確，互核相符，且有小型計程車租用合約書
    影本一份在卷可稽，足認被告係依自己與自訴人間之租賃契約關係，持有使用上
    開車輛，且非自始即有不履行契約而欲不法所有車輛之意圖甚明。
(二)被告於九十一年八月起即未再繳付租金，自訴人樂群公司遂於九十一年九月四日
    以存證信函向被告通知終止租約及請求返還車輛，固有存證信函附卷可稽，惟被
    告辯稱：伊於九十一年七月起即未居住於臺北縣淡水鎮○○路一四一巷八○弄二
    八號二樓之住址，故並未收到自訴人所寄之存證信函等語（見本院九十一年十二
    月三十一日筆錄），核與自訴代理人丙○○於本院審理時陳稱：前開之存證信函
    並無送達被告等語一致（見本院九十二年五月二十八日筆錄），是被告縱有積欠
    租金之事實，然本件計程車租賃契約既未經合法終止而仍有效，乃被告於租賃期
    間繼續使用自訴人之車輛未予返還，原屬合法有據；況查，依自訴代理人甲○○
    於本院審理時所陳：在九十一年十二月二十六日時，有一位不詳人士打電話通知
    該車係停於板橋市○○路運動場附近的死巷內乙情（見本院九十二年一月十五日
    訊問筆錄），核與被告所辯稱：伊本來要請朋友還車子，但是因為其對車子性能
    不熟，所以沒有還，後來是伊請朋友打電話給車行，車行已經派人將車子拖回（
    見本院九十一年十二月三十一日訊問筆錄）等語相符，是自訴人徒以被告積欠租
    金及遲未返還車輛之事實，逕指被告侵占犯行，尚嫌速斷，至自訴人另指車輛尋
    回時受損嚴重云云縱令屬實，然其所致可能原因不一而足，尚難逕謂係遭被告易
    持有為所有意圖加以侵占後，再予任意棄置處分所致，此外復查無其他積極證據
    足證被告確有將該車變易持有為不法所有之犯意，參酌前揭判例意旨，自難認定
    被告確有侵占犯意。本案既無法證明被告犯罪，依照首開說明，應為被告無罪之
    諭知。
五、本院依被告到庭時自陳之住居所地址送達審理期日傳票，經寄存管區派出所而為
    合法送達後，被告無正當理由未到庭，惟本件係應諭知被告無罪之案件，爰依刑
    事訴訟法第三百四十三條準用第三百零六條之規定，不待被告陳述逕行判決。
據上論斷，應依刑事訴訟法第三百四十三條、第三百零一條第一項、第三百零六條，
判決如主文。
中      華      民      國    九十二    年      六      月     十一     日
                                      臺灣士林地方法院刑事第四庭
                                          法  官  謝  靜  恒
                                          法  官  趙  文  卿
                                          法  官  吳  祚  丞
右正本證明與原本無異。
如不服本判決應於送達後十日內向本院提出上訴狀。
                                          書記官  林  立  原
中      華      民      國    九十二    年      六      月     十三     日


司法院資訊處製作；財團法人民間司法改革基金會備份。
